【裁判字號】    99,交聲,918
【裁判日期】    990826
【裁判案由】    違反道路交通管理處罰條例聲明異議
【裁判全文】
臺灣桃園地方法院交通事件裁定       99年度交聲字第918號
原處分機關  交通部公路總局新竹區監理所桃園監理站
異  議  人
即受處分人  丙○○
上列受處分人因違反道路交通管理處罰條例案件，對於交通部公
路總局新竹區監理所桃園監理站民國99年6月7日所為之處分（原
處分案號：桃監裁罰字第裁52-DB0000000號），聲明異議，本院
裁定如下：
    主  文
異議駁回。
    理  由
一、原處分意旨略以：異議人即受處分人丙○○駕駛車牌號碼EV
    D－ 九一八號輕型機車，於民國九十八年二月十七日下午六
    時五十二分許，行經桃園縣蘆竹鄉○○路與富國路二段路口
    時闖紅燈，適桃園縣政府警察局蘆竹分局（下稱舉發單位）
    以「闖紅燈」為由，製發桃警局交字第DB0000000號
    舉發違反道路交通管理事件通知單（下稱舉發單）逕行舉發
    ，受處分人未於應到案日期前陳述意見，原處分機關乃依道
    路交通管理處罰條例第五十三條第一項、第六十三條第一項
    ，違反道路交通管理事件統一裁罰基準及處理細則第四十三
    條、第四十四條及第六十七條等規定，於九十九年六月七日
    以桃監裁罰字第裁五二－DB0000000號違反道路交通
    管理事件裁決書，裁處受處分人罰鍰新臺幣（下同）一千八
    百元，並記違規點數三點等語。
二、異議意旨略以：未收受紅單、照片；違規事實舉發有誤，受
    處分人並未闖紅燈云云。
三、按「汽車駕駛人，行經有燈光號誌管制之交岔路口闖紅燈者
    ，處一千八百元以上五千四百元以下罰鍰」、「汽車駕駛人
    有下列各款所列條款之一者，除依原條款處罰鍰外，並予記
    點：三、有第四十三條、第五十三條或第五十四條情形之一
    者，各記違規點數三點」，道路交通管理處罰條例第五十三
    條第一項及第六十三條第一項第三款定有明文。第按「行為
    人有道路交通管理處罰條例之情形者，應填製舉發違反道路
    交通管理事件通知單（以下簡稱通知單），並於被通知人欄
    予以勾記，當場舉發者，其通知聯應填記駕駛人或行為人姓
    名、性別、出生年月日、地址、身分證統一編號及車主姓名
    、地址、車牌號碼、車輛種類。被查獲之駕駛人或行為人為
    受處分人時，應於填記通知單後將通知聯交付該駕駛人或行
    為人簽名或蓋章收受之；拒絕簽章者，仍應將通知聯交付該
    駕駛人或行為人收受，並記明其事由及交付之時間；拒絕收
    受者，應告知其應到案時間及處所，並記明事由與告知事項
    ，視為已收受。」；「違反道路交通管理事件，行為人認為
    舉發之事實與違規情形相符者，得於接獲通知單後，親自或
    委託他人持該通知單，不經裁決向指定之處所，逕依裁罰基
    準執行並繳納罰鍰結案。」；「違反道路交通管理事件行為
    人，未依規定自動繳納罰鍰，或未依規定到案聽候裁決，處
    罰機關應依基準表於舉發違反道路交通管理事件通知單送達
    且逾越應到案期限六十日後之三個月內，逕行裁決之。」，
    違反道路交通管理事件統一裁罰基準及處理細則第十一條第
    一項第一款、第四十八條第一項、第四十四條第一項前段分
    別定有明文。是依上開規定，違反道路交通管理處罰條例事
    件，經當場舉發者，受處分人拒絕簽章時，應將通知聯交付
    受處分人收受，並記明其事由及交付之時間；受處分人拒絕
    收受時，應告知其應到案時間及處所，並記明事由與告知事
    項，視為已收受，而合法送達受處分人，俾受處分人得逕依
    裁罰基準之規定，自動繳納罰鍰結案，或為陳述意見之機會
    ，始為適法之舉發程序，其後公路主管機關或警察機關始得
    依法裁罰；如舉發通知未經合法送達受處分人，其舉發程序
    即屬未合法完成，公路主管機關或警察機關自無從據以裁罰
    ，合先敘明。
四、經查：
  (一)異議人受處分人丙○○駕駛車牌號碼EVD －九一八號輕型機
    車，於九十八年二月十七日下午六時五十二分許，行經桃園
    縣蘆竹鄉○○路與富國路二段路口時闖紅燈，經警方攔查等
    情，業據證人即本件查獲警員殷維國、吳彥緻於本院調查時
    證述明確，且有舉發單在卷可按，是是上開違規事實，首堪
    認定。
  (二)受處分人固以前情置辯，惟依證人即查獲之員警殷維國於本
    院調查時具結證稱：九十八年二月十七日下午六時五十二分
    許，伊與同事甲○○○○一起騎乘警用機車，著制服在桃園
    縣蘆竹鄉○○路四段與富國路二段路口執行巡邏及交整勤務
    。當時異議人騎乘機車在南竹路四段由大竹往南崁方向直行
    ，伊與甲○○○○所站立的位置為庭呈現場圖上所繪製之舉
    發地點，離南竹路、富國路二段約十至十五公尺內，其中並
    無遮蔽物會擋住我們的視線，我們的警用機車停在旁邊空地
    。伊看見異議人闖紅燈直行過來，伊便攔停異議人，並告知
    異議人她闖紅燈，她說她沒有，我們有跟她告知，舉發後將
    舉發單當場交給異議人，並告訴她若是她覺得我們警方取締
    不公，可以去監理站申訴，異議人當場拒簽舉發單等語，及
    證人即本件查獲員警吳彥緻於本院調查時具結證稱：九十八
    年二月十七日下午六時五十二分許，伊與同事乙○○○○一
    起騎乘警用機車，著制服在桃園縣蘆竹鄉○○路四段與富國
    路二段路口執行巡邏及交整勤務。當時伊在乙○○○○的旁
    邊，伊確實看到異議人有闖紅燈，我們攔舉闖紅燈，不會是
    變換燈號的時候，異議人經過該路口時，燈號確實是紅燈，
    我們當場攔停，異議人說她沒有闖紅燈，我們舉發她並告知
    她救濟的方式，如：她於十五日內可以提出申訴，異議人當
    時拒簽舉發單等語明確，互核上開二證人之證詞，對於九十
    八年二月十七日下午六時五十二分許，受處分人騎乘機車在
    桃園縣蘆竹鄉○○路四段與富國路二段闖紅燈等情，並無二
    致；而稽之卷附桃園縣政府警察局蘆竹分局南竹派出所九十
    八年二月十七日勤務分配表，該表內記載當日十八時至二十
    時，警員殷維國（代號二）及吳彥緻（代號十五）係執行富
    國路與南竹路防治交通事故勤務，足見證人殷維國及吳彥緻
    於九十八年二月十七日下午六時五十二分許，確實在桃園縣
    蘆竹鄉○○路與南竹路路口執行勤務無誤，可認上開二證人
    證詞，尚非子虛。再依證人乙○○○○提出之現場照片及當
    庭所繪製之現場圖，本件舉發當時證人殷維國及吳彥緻站立
    之位置確可清楚目視南竹路與富國路交岔路口，且南竹路與
    富國路交岔路口方向之紅綠燈號誌，其間並無遭障礙物遮蔽
    視線，且證人殷維國及吳彥緻與紅綠燈號誌之距離亦未太過
    遙遠而無法看清紅綠燈號誌之轉換，足徵證人殷維國及吳彥
    緻於舉發本件交通違規時，應可清楚目視紅綠燈號誌轉換之
    情形，而無錯看之可能。又按交通警察掣單舉發違反道路交
    通管理處罰條例所列之違規事實，本質上為行政處分，係公
    務員基於職務上之權力，依法就特定之具體事件所為之具公
    法上效果之單方面行政行為，基於公務員為公法上行為具有
    公信力之原則，該行政行為當可被推定為真正，其據以依法
    處分之事實認定亦為正確無誤，若謂公務員一切行政行為均
    需預留證據以證其實，則國家行政勢必窒礙難行，是若無證
    據足資證明執勤員警之舉發有誤或有捏造事實違法取締之情
    事，則執勤員警本其維護交通秩序、安全職責所為之舉發，
    自應受到合法、正確之推定。再者，員警於執勤時雖可預知
    可能有駕駛者會違規，但何人於何時會違規，實無從預先得
    知，要難要求員警須於受處分人違規之同時拍照取證，此與
    未有執勤員警在場，全憑採證相片為舉發之逕行舉發情形有
    別。倘受處分人如爭執車輛違規事實是否存在，非不得由法
    院傳喚舉發稽查之員警充作證人，於命具結後訊問之，以查
    明違規事實是否存在，要非必須以舉發當時拍照取證為唯一
    採證方式。且汽車駕駛人之行為有(1) 闖紅燈或平交道。(2
     )搶越行人穿越道。(3) 在道路收費停車處所停車，不依
    規定繳費。(4)不服指揮稽查而逃逸，或聞消防車、救護車
    、警備車、工程救險車之警號不立即避讓。(5) 違規停車或
    搶越行人穿越道，經各級學校交通服務隊現場導護人員簽證
    檢舉。(6 ) 行 經設有收費站、地磅之道路，不依規定停車
    繳費或過磅等情形之一，當場不能或不宜攔截製單舉發者，
    得逕行舉發。道路交通管理處罰條例第七條之二第一項第一
    至六款定有明文，依上開規定可知，因違規事件有即時性及
    有損公益性，員警可不經科學儀器取得之證據資料，即得證
    明違規行為，而闖紅燈等違規行為，其違規行為多在瞬間發
    生，故委由當場執行取締違規之公務人員，依其認識與判斷
    ，為立即取締作為，是警員舉發交通違規既為道路交通管理
    處罰條例所規定之職權行使行為，且經立法機關授權，此為
    達成維持交通秩序目的所必要，無須另有其他如目擊證人或
    必須拍攝照片為之佐證，始構成處分之要件，本案受處分人
    違規事實，業據證人即舉發員警殷維國及吳彥緻就當天舉發
    之經過情形證述綦詳，且其所證情節核無矛盾、齟齬暨違背
    經驗、論理法則之情況，是舉發員警之證言堪以採信，並足
    以認定受處分人之上開違規。又證人為取締交通違規之公務
    員，為達成維護交通秩序、安全之行政目的，依法執行公權
    力，其與受處分人素不相識，衡諸常情，並無甘冒刑法偽證
    罪之風險誣指受處分人違規之必要；復以交通違規行為，行
    為性質多具迅速性、證據採證上亦有稍縱即逝之不可回復等
    之特性，舉發機關或原處分機關若能提出更多之法定證據方
    法，例如人證、書證、物證等證據資料以供司法審查之交通
    法庭加以判斷該交通違規行為之存否，自屬允當，惟若因前
    揭交通違規行為特性而無法提供更多相關之書證、物證時，
    則舉發員警於司法審查之訴訟程序上立於證人之地位而證述
    其當時親身目擊及見聞之交通違規行為經過，亦屬法定證據
    方法之一之人證證述，於法亦屬有據；至於，舉發員警立於
    證人之地位所為之證述是否可採，此乃交通法庭依經驗及論
    理法則判斷其證明力為何而得否採擇之心證層次，斷不可以
    舉發員警作為證人之所述，因不可能反於其先前所為舉發而
    認均不可採，而全盤否定其立於證人地位所為之陳述。本件
    受處分人雖指摘原處分有諸多與事實不符之處，然其迄未提
    出任何證據，以實其說，本院復查無其他證據足資證明上開
    證人有捏造事實違法取締之情事，受處分人空言指摘原處分
    機關未提出任何證據，誤認伊闖紅燈，委無可採。
  (三)又依證人乙○○○○於本院調查時具結證稱：當日伊填製本
    件舉發單後，異議人拒簽舉發單，伊在舉發單上收受通知欄
    載明拒簽，舉發單有一式三聯，第一聯伊交給異議人、第二
    聯伊送到監理所、第三聯由我們單位自存，伊確實有將舉發
    單交給異議人等語；再觀諸舉發單上「收受通知聯者簽章欄
    」已記載「拒簽」字樣之事由，並有該舉發通知單在卷可憑
    ，足認於九十八年二月十七日舉發員警為本件舉發時，因受
    處分人拒絕簽名，舉發員警於前開通知單註記「拒簽」事由
    ，再由本件舉發之員警乙○○○○交付本件舉發單予受處分
    人無訛。另縱如受處分人所辯稱未收受舉發單為實情，然依
    上開證人乙○○○○及甲○○○○之證述，上開二證人業已
    當場告知受處分人其違規事實，及救濟方式，足見受處分人
    於舉發當場已獲悉舉發之事實，惟因對舉發內容有意見拒絕
    簽名，依上揭說明，仍應視為受處分人已收受，本件違規通
    知單既視為人收受而合法送達，則應到案日期及逾期未到案
    之各該法律效果，自均應依法起算。從而，受處分人以未收
    到舉發通知單等情抗辯，尚無可採。
五、綜上所述，受處分人駕駛上揭輕型機車確有於前揭時、地行
    經有燈光號誌管制之交岔路口而闖紅燈，經警方攔查之行為
    。從而，原處分機關依前揭道路交通管理處罰條例第五十三
    條第一項、違反道路交通管理事件統一裁罰基準及處理細則
    第四十三條、第四十四條、第六十七條暨違反道路交通管理
    事件統一裁罰標準表之規定，裁處受處分人罰鍰一千八百元
    ，並依同條例第六十三條第一項第三款規定，併予記違規點
    數三點，核無違誤。受處分人之異議，為無理由，應予駁回
    。
六、據上論斷，應依道路交通管理處罰條例第八十七條第二項，
    道路交通案件處理辦法第十九條，裁定如主文。
中    華    民    國    99    年    8    月    26     日
                  交通法庭    法  官  林玉蕙
以上正本證明與原本無異。
如不服本裁定，應於送達後5 日內，向本院提出抗告狀。
                            書記官  魏里安
中    華    民    國    99    年    9     月    1     日

司法院資訊處製作；財團法人民間司法改革基金會備份。
